【裁判字號】    97,簡上,8
【裁判日期】    970724
【裁判案由】    侵占
【裁判全文】
臺灣臺南地方法院刑事判決               97年度簡上字第8號
上  訴  人  臺灣臺南地方法院檢察署檢察官
上  訴  人  戊○○
（即被告）
選任辯護人  陳清白律師
上列上訴人等因侵占案件，不服本院九十六年度簡字第二八五九
號中華民國九十六年十一月二十七日第一審刑事簡易判決（聲請
簡易判決處刑案號：臺灣臺南地方法院檢察署96年度偵字第1001
7號），提起上訴，本院管轄之第二審合議庭判決如下：
    主  文
上訴駁回。
    事  實
一、戊○○於民國（下同）九十四年九月十六日接受甲○○委託
    ，代為保管甲○○之機具、零件等物品（含三點五盎司射出
    機半成品一台），雙方簽有保管單及物品明細表（該明細表
    載明上開射出半成品一台價值新臺幣三十七萬元），約定上
    開物品存放在臺南縣永康市○○路九十三號廠房內，甲○○
    因欲出售該等物品，乃商請戊○○幫忙介紹上開物品之買主
    ，表示願意給付佣金，惟未同意戊○○得自行賣出該等物品
    。詎戊○○於九十五年七月底至同年八月初某日，主動與從
    事塑膠射出業務之鄭順東連繫後，竟未徵得甲○○同意，即
    基於不法所有之意圖，向鄭順東表示將購買零件把上開射出
    機半成品一台組裝為成品後賣予鄭順東，經鄭順東應允後，
    戊○○即擅自以新臺幣（下同）四十二萬元價額，將應包含
    其所占有之上開射出機半成品之射出機一台，基於易持有為
    所有之意思，以自己名義售予鄭順東，並於同年八月二日，
    與鄭順東在臺南市○○路○段五三三巷十八號簽訂買賣讓渡
    書（讓售人為戊○○），復於數日後，收受鄭順東交付之訂
    金十萬元，將該等款項全數留作己用，侵占得手，其後戊○○因無法履約，亦未經甲○○同意，而於九十五年九月底至
    同年月十月初之期間內，將上開射出機半成品一台逕自交予
    鄭順東，抵償上開訂金十萬元。
二、案經甲○○訴由臺灣臺南地方法院檢察署檢察官偵查後聲請
    以簡易判決處刑。
    理  由
一、訊據上訴人即被告（下稱被告）戊○○固承認其為告訴人甲○○保管上開機具、零件等物品（含上開射出機半成品一台
    ），嗣其於上開時間，與鄭順東言妥將上開射出機半成品一
    台組裝為成品出售後，即以四十二萬元價額，將應包含上開
    射出機半成品之射出機一台售予鄭順東，並簽訂上開讓渡書
    ，復收受上開訂金十萬元，該等款項並未交予告訴人，之後
    ，其將上開射出機半成品一台交予鄭順東，抵償上開訂金十
    萬元等情無訛（見簡上卷第三、四、三十二、七十七、七十
    八頁），惟矢口否認涉有侵占犯行，辯稱：當初告訴人將上
    開射出機半成品一台放在我家，委託我幫他賣，讓我自由買
    賣，只是要將價錢先告知他，我還有跟他商量要賣多少錢，
    告訴人確實同意我賣給鄭順東云云（見簡上卷第二十九頁）
    。經查：
  (一)本件被告戊○○上開代為保管甲○○之上開機具、零件等物
    品（含上開射出機半成品一台），嗣被告以四十二萬元價額
    ，將應包含上開射出機半成品之射出機成品一台售予鄭順東
    ，簽訂上開讓渡書（讓售人為被告），被告收受上開訂金十
    萬元，該等款項並未交予告訴人等情，業據告訴人甲○○於
    偵審中以證人身分到庭結證無誤（見他字卷第二十九頁，簡
    上卷第八一至一○二頁），被告對此亦承認在卷（見他字卷
    第十五、二十九頁，簡上卷第三、二十九頁），且被告將應
    包含上開射出機半成品之射出機成品一台售予鄭順東，簽訂
    讓渡書，收得訂金十萬元，被告於買賣過程中，均未提及上
    開射出機半成品係何人所有或何人寄放乙節，亦據證人鄭順
    東於偵查中到庭結證明確（見他字卷第二十八頁），復有上
    開九十四年九月十六日保管單、物品明細表及上開九十五年
    八月二日讓渡書各一份附卷可憑（見他字卷第四至七頁），
    堪信為真正。故被告既有上開出售行為，則其有罪與否之判
    斷關鍵乃在於被告以自己名義，將上開物品售予鄭順東乙節
    ，事先是否獲得告訴人之同意？
  (二)(1)本件告訴人僅係商請被告幫忙介紹上開物品之買主，並未
    同意被告得自行賣出該等物品，且被告將應包含上開射出機
    半成品之射出機一台賣予鄭順東前，未徵求告訴人同意，乃
    係私自出賣，嗣至九十五年九月七日才將上開買賣事宜告知
    告訴人等情，業據告訴人甲○○於偵審中以證人身分到庭結
    證無誤（見他字卷第二十九頁，簡上卷第八一至一○二頁）
    ，且上開九十四年九月十六日保管單中亦載明「‧‧‧此批
    標的物（按即上開機具、零件）為無償寄放，但如乙方（按
    指被告）要將甲方（按指告訴人）標的物有所異動，亦必通
    知甲方處理無誤‧‧‧」等文字明確，是難認被告對於上開
    射出機半成品一台有自由買賣之權；(2)其次，證人即亦從事
    塑膠射出業務之丁○○於審理中到庭結證：我不認識告訴人
    ，但認識被告，被告曾找我去看上開射出機半成品，說是天
    鉅機械廠有限公司（下稱天鉅公司）倒閉寄賣品，問我要不
    要買，因為我要買成品，不想買還要組立的，我說不要買這
    個，被告就說很便宜，而且主動說要打電話跟賣家看要多少
    錢賣給我，他打了電話以後，就說對方講看要怎麼樣賣就賣
    ，後來被告又講對方說他自己做主，但我沒有買的意願，也
    沒出價，當時我沒有跟對方講電話，不知道對方在電話中講
    了什麼，也不知道對方是誰，都是被告講的等語在卷（見簡
    上卷第一○二至一○六頁），由被告上開尚須撥打電話詢問
    賣價之情可知，被告對於上開射出機半成品一台確實並無自
    由買賣之權；(3)再次，被告係受託為告訴人保管上開射出機
    半成品一台等上開物品，業見前述，故被告將應包含上開射
    出機半成品之射出機成品一台售予鄭順東之前，若確實已獲
    告訴人同意，則上開讓渡書之出賣人亦應為告訴人，惟被告
    竟以「自己名義」為之，且買賣過程中，被告從未提及上開
    射出機半成品係他人所有、寄放或代為出售等情，是被告所
    為，顯與情理未合，再衡諸被告係自行向鄭順東收得訂金十
    萬元，並未交予告訴人，嗣被告於九十五年九月底至同年月
    十月初之期間內，又將上開射出機半成品一台交予鄭順東，
    抵償上開訂金十萬元等情（參見簡上卷第七七、七八頁），
    可知告訴人於該等過程中，並未實際獲得任何利益，亦即，
    告訴人在該等過程中，不僅尚未分得任何金錢，且屬其所有
    之上開射出機半成品一台竟已由被告交予鄭順東，抵償十萬
    元，觀之此等交易情形，均無告訴人參與之跡象，實難認被
    告簽訂上開讓渡書，曾獲告訴人同意，故以告訴人所證為可
    採，被告所辯，難信為真正。
  (三)(1)至於告訴人與被告於九十五年九月七日簽立合約書，其中
    雖記載：告訴人與被告「合資」製造天鉅公司之三點五盎斯
    射出機，以四十萬元售予鄭順東等語（見他字卷第七頁），
    惟此係告訴人在被告擅自出售上開射出機半成品後，嗣至九
    十五年九月七日才告知告訴人買賣之事，告訴人無奈之餘，
    方才簽立九十五年九月七日合約書，其目的僅在於控制損害
    之範圍，並非事前同意被告逕自出售該射出機之情，已據告
    訴人於偵審中結證在卷明確，認與情理尚無相違，且觀諸上
    開九十五年九月七日合約書中載明：所有收入、支出（包括
    訂金、尾款）由本件告訴人統一保管運用，一切收支須造冊
    等語，亦可見告訴人所陳非虛，再參之被告始終未將收得之
    任何金錢交予告訴人，亦未提出任何交易帳冊表簿之不合理
    等情益明，故上開合約書無法為被告有利之認定，且被告觸
    犯之本件侵占犯行，不因告訴人事後為求減少損害而與被告
    另為上開合約書之處理而有異。(2)另被告提出之送貨單、收
    據、估價單共六紙，其上之單據開立時間，或未記載，或載
    明為九十七年七月間，與本件案發時間相隔甚久，難認與本
    件案情有何關聯，又被告於偵查中業已供陳：後來我只有花
    四、五萬元買一部分零件來組裝之情（見他字卷第十五、十
    六頁），惟上開六紙單據所載之零件物品總價額為十萬元，
    前後不合，故該六紙單據亦難為被告有利之認定。
  (四)(1)又被告所舉證人即天鉅公司股東乙○○於審理中到庭所為
    具結證述之內容，僅係其與告訴人原均係天鉅公司股東，嗣
    該公司於九十三年間結束營業時，公司所餘財產（含上開射
    出機半成品一台）皆由告訴人處理，再由股東們朋分告訴人
    處理所得之金錢，暨乙○○嗣後曾受鄭順東之請，處理上開
    射出機之組立事宜等情（見簡上卷第一○七至一一五頁），
    並無法證明被告將上開射出機賣予鄭順東確曾得到告訴人同
    意，是據此無法為被告有利之認定。(2)另被告所舉之證人丙○○，經本院依被告提供之地址傳喚，並未到庭，且書記官
    於審理期日前依本院指示以被告提供之丙○○電話門號聯絡
    之，該號電話持用人亦表示並不知悉丙○○其人，有送達證
    書、公務電話紀錄表及報告單各一紙在卷可憑（見簡上卷第
    五二、五六、六六頁），顯然無法傳喚之，又本院認本件事
    證已臻明確，此部分亦無再予傳喚必要，附為說明。
  (五)依上所述，被告所辯，係屬卸責之詞，委無可信，又被告擅
    自售出告訴人寄放之物品，收取訂金，復自行交付買主，抵
    償訂金，其所為顯已逾越原先持有之目的，該當變易持有而
    為所有之為自己不法所有之意圖甚明。故本件事證明確，被
    告侵占之犯行，洵可認定，應依法論科。
三、(一)核上訴人即被告戊○○所為，係犯刑法第三百三十五條第
    一項之侵占罪。且本件犯罪時間在九十六年四月二十四日以
    前，所犯刑法之罪名及所宣告刑度，合於中華民國九十六年
    罪犯減刑條例所定減刑要件，應予減刑二分之一。(二)原審以
    被告犯行明確，並審酌被告受託保管他人機具，未經寄託人
    同意，擅自將寄託物出售，並收取訂金十萬元，事後既未與
    寄託人達成和解，亦未返還原寄託之機具等情狀，適用刑事
    訴訟法第四百四十九條第一項前段、第四百五十四條第二項
    ，刑法第三百三十五條第一項、第四十一條第一項前段，中
    華民國九十六年罪犯減刑條例第二條第一項第三款、第七條
    第一、二項、第九條等規定，量處被告有期徒刑五月，減為
    有期徒刑二月又十五日，並諭知易科罰金之折算標準，經核
    其認事用法並無不當，量刑亦稱允適。被告上訴意旨空言否
    認犯罪云云，並無理由，應予駁回。(三)另本件原審已就被告
    犯罪時之狀況及犯後態度等一切情狀，依刑法第五十七條就
    應審酌之事項，有所斟酌而科以有期徒刑之刑，並予減刑，
    其量刑尚稱妥適，且諭知如易科罰金之折算標準，並無違誤
    ，業見前述，檢察官應告訴人請求提起上訴，所指被告「素
    行不良，其為本件侵占犯行後態度狡猾傲慢，對於法院之調
    解故意不到庭或虛偽承諾，藉以拖延審判時間，浪費司法資
    源，甚至向告訴人表示所判之刑可易科罰金，告訴人對其提
    告仍無好處，顯見其犯後毫無悔意；又被告之犯行影響告訴
    人生活至鉅，所生危害非輕且行徑囂張」，主張原審量刑過
    輕云云，尚無理由，亦應駁回。
據上論斷，應依刑事訴訟法第四百五十五條之一第一項、第三項
、第三百六十八條，判決如主文。
本案經檢察官王誠到庭執行職務。
中    華    民    國    97    年    7     月    24    日
                  刑事第八庭    審判長法  官  彭喜有
                                      法  官  李東柏
                                      法  官  盧鳳田
上正本證明與原本無異。
不得上訴。
                                      書記官  吳姁穗
中    華    民    國    96    年    11    月    21    日
附錄本件論罪科刑法條：
中華民國刑法第320條：
意圖為自己或第三人不法之所有，而竊取他人之動產者，為竊盜
罪，處5年以下有期徒刑、拘役或500元以下罰金。
意圖為自己或第三人不法之利益，而竊佔他人之不動產者，依前
項之規定處斷。
前二項之未遂犯罰之。


司法院資訊處製作；財團法人民間司法改革基金會備份。
